【裁判字號】    97,訴,3358
【裁判日期】    971231
【裁判案由】    違反毒品危害防制條例
【裁判全文】
臺灣彰化地方法院刑事判決              97年度訴字第3358號
公  訴  人  臺灣彰化地方法院檢察署檢察官
被      告  甲○○
上列被告因違反毒品危害防制條例案件，經檢察官提起公訴（97
年度毒偵字第4175號），本院依簡式審判程序判決如下：
    主  文
甲○○施用第一級毒品，累犯，處有期徒刑柒月。
    事  實
一、甲○○前於民國87年間，因施用毒品案件，經本院以87年度
    毒聲字第1932號裁定送觀察、勒戒，因評定認無繼續施用傾
    向，於87年12月2 日執行完畢釋放。復於上開觀察、勒戒執
    行完畢釋放後5 年內之91年12月間某日起至92年9 月6 日止
    ，因連續施用毒品案件，經本院以92年度訴字第1303號判決
    處有期徒刑9 月確定。又因施用毒品案件，經本院以94年度
    訴字第1971號判決處有期徒刑1 年、4 月，應執行有期徒刑
    1 年3 月確定，經送監執行，於96年4 月10日縮短刑期期滿
    執行完畢。仍不知警惕，復基於施用第一級毒品海洛因之犯
    意，於97年9 月21日某時許，在彰化縣社頭鄉○○村○○路
    ○ 段354 號居所內，將海洛因摻水混合後，以注射針筒注射
    體內之方式，施用海洛因1 次。嗣因其以門號0000-000000
    號行動電話撥打謝文富（另案偵查中）所持用經實施通訊監
    察之0000-000000 號行動電話聯絡購買毒品事宜，為警得悉
    其涉有施用毒品之犯罪嫌疑，而循線追查，並由臺灣彰化地
    方法院檢察署檢察官核發強制到場（強制採驗尿液）許可書
    強制其到場採驗尿液，及本院核發搜索票搜索其住處，始悉
    上情。
二、案經彰化縣警察局員林分局報告臺灣彰化地方法院檢察署檢
    察官偵查起訴。
    理  由
一、被告甲○○所涉為死刑、無期徒刑、最輕本刑為3 年以上有
    期徒刑或高等法院管轄第一審案件以外之罪，並於本院行準
    備程序時就被訴事實為有罪之陳述，本院合議庭依刑事訴訟
    法第273 條之1 第1 項規定，裁定改由受命法官獨任行簡式
    審判程序，先予敘明。
二、按毒品危害防制條例就施用毒品者，僅限於「初犯」及「5
    年後再犯」二種情形，始應先經觀察、勒戒或強制戒治程序
    。倘被告於5 年內已再犯，經依法追訴處罰，縱其第3 次（
    或第3 次以上）再度施用毒品之時間，在初犯經觀察、勒戒
    或強制戒治執行完畢釋放5 年以後，已不合於「5 年後再犯
    」之規定，且因已於「5 年內再犯」，顯見其再犯率甚高，
    原實施觀察、勒戒或強制戒治，已無法收其實效，即應依毒
    品危害防制條例第10條處罰（參照最高法院95年度第7 次刑
    事庭會議決議、97年度第5 次刑事庭會議決議意旨）。被告
    前於87年間，因施用毒品案件，經本院以87年度毒聲字第19
    32號裁定送觀察、勒戒，因評定認無繼續施用傾向，於87年
    12月2 日執行完畢釋放，復於上開觀察、勒戒執行完畢釋放
    後5 年內之91年12月間某日起至92年9 月6 日止，因連續施
    用毒品案件，經本院以92年度訴字第1303號判決處有期徒刑
    9 月確定等情，有臺灣高等法院被告前案紀錄表、臺灣高等
    法院在監在押全國紀錄表在卷可憑，是被告曾於觀察、勒戒
    執行完畢釋放後，5 年內再犯毒品危害防制條例第10條之罪
    ，並經法院判處罪刑確定，復為本件施用第一級毒品犯行經
    警查獲，依上開說明，自與前揭條例第20條第3 項之規定僅
    得適用於「5 年後再犯」之情形不符，本件公訴人逕行起訴
    ，並無不合。
三、上揭犯罪事實業據被告於本院審理時坦承不諱（見本院97年
    12月24日準備程序及審判筆錄），且被告為警所採集之尿液
    ，經檢驗結果呈嗎啡陽性反應，有彰化縣警察局員林分局委
    託檢驗尿液代號與真實姓名對照認證單、詮昕科技股份有限
    公司濫用藥物尿液檢驗報告各乙紙附卷可稽（見警卷第23、
    24頁），並有證人謝文富於警詢之證述、本院通訊監察書、
    通聯調閱查詢單、通訊監察譯文各1 份可資佐證（見警卷第
    11、17、20頁以下），足認被告上開自白與事實相符。綜上
    ，本案事證明確，被告犯行洵堪認定，應依法論科。
四、按海洛因為毒品危害防制條例第2 條第2 項第1 款所規定之
    第一級毒品，被告施用海洛因之行為，核係犯毒品危害防制
    條例第10條第1 項施用第一級毒品罪。被告為供施用而持有
    該毒品之低度行為，應為施用之高度行為所吸收，不另論罪
    。被告前因施用毒品案件，經本院以94年度訴字第1971號判
    決處有期徒刑1 年、4 月，應執行有期徒刑1 年3 月確定，
    經送監執行，於96年4 月10日縮短刑期期滿執行完畢，有臺
    灣高等法院被告前案紀錄表可稽，被告於有期徒刑執行完畢
    後5 年內又故意再犯本案之罪，為累犯，應依刑法第47條第
    1 項規定，加重其刑。爰審酌被告曾因施用毒品經送觀察、
    勒戒，仍未知警惕，又再犯本案之罪，足見其雖經觀察、勒
    戒之治療程序，仍未徹底戒除惡習遠離毒害，顯未能善體國
    家設置觀察、勒戒機構，協助毒品施用者戒除毒害之良法美
    意，惟施用毒品本質上係戕害自身健康之行為，尚未嚴重破
    壞社會秩序或侵害他人權益，暨其犯罪之動機、目的、所生
    危害及犯罪後坦承犯行態度良好等一切情狀，量處如主文所
    示之刑，以示懲儆。
據上論斷，應依刑事訴訟法第273 條之1 第1 項、第299 條第1
項前段，毒品危害防制條例第10條第1 項，刑法第11條前段、第
47條第1 項，判決如主文。
本案經檢察官蔡曉崙到庭執行職務。
中    華    民    國    97    年    12    月    31    日
                  刑事第三庭      法  官  楊舒嵐
以上正本證明與原本無異。
如不服本判決應於收受判決後10日內向本院提出上訴書狀，並應
敘述具體理由；其未敘述上訴理由者，應於上訴期間屆滿後20日
內向本院補提理由書 (均須按他造當事人之人數附繕本)「切勿
逕送上級法院」。
中    華    民    國    98    年    1     月    5     日
                                  書記官  張木松
附錄論罪科刑法條：
毒品危害防制條例第10條第1 項
施用第一級毒品者，處 6 月以上 5 年以下有期徒刑。
施用第二級毒品者，處 3 年以下有期徒刑。


司法院資訊處製作；財團法人民間司法改革基金會備份。
